臺灣高等法院高雄分院刑事裁定　　　　110年度毒抗字第445號
抗　告　人
即　被　告　鄧景松



上列抗告人因聲請觀察勒戒案件，不服臺灣高雄地方法院中華民
國110 年9 月14日裁定（110 年度毒聲字第761 號），提起抗告
，本院裁定如下：
    主  文
抗告駁回。
    理  由
一、本件抗告意旨略以：本案抗告人即被告鄧景松（下稱被告）
    違反毒品危害防制條例業經判決持有第一級毒品純質淨重10
    公克以上，判刑1 年4 月有期徒刑。就本件被告所犯吸食第
    一級毒品部分，因公訴意旨認該部分與其上開經論罪科刑之
    持有第一級毒品純質淨重10公克以上之部分間有高度行為吸
    收低度行為之一罪關係，係為單一案件，俾使不生一案數判
    ，請鈞長察查。就檢察官之起訴程序違背規定而言，當時上
    訴高等法院高雄分院審理期間，檢方本就應對被告施用毒品
    部分提出意見，然當時檢方就以（已）經不對被告施用毒品
    部分做說明，也因為檢察官及被告均未上訴而告確定了，現
    今檢察官於事後再提出被告須送觀察勒戒，請鈞長撤銷本裁
    定云云。
二、按犯毒品危害防制條例第10條之罪者，檢察官應聲請法院裁
    定，或少年法院（地方法院少年法庭）應先裁定，令被告或
    少年入勒戒處所觀察、勒戒，其期間不得逾2 月，毒品危害
    防制條例第20條第1 項定有明文。
三、經查：
  ㈠被告鄧景松於民國108 年1 月16日15時30分許，在高雄市○
    ○區○○路00巷0 ○00號居所，以將第一級毒品海洛因摻入
    香菸燒烤吸食煙霧之方式，施用海洛因1 次；旋於上開時、
    地施用完海洛因數分鐘後，再以將第二級毒品甲基安非他命
    置入玻璃球管燒烤吸食煙霧之方式，施用甲基安非他命1 次
    等節，業據被告坦承，並有其尿液檢驗報告可資為證，此部
    分事實已無爭執，可堪認定。依上開說明，原審因認檢察官
    之聲請為正當，而依毒品危害防制條例第20條第1 項之規定
    ，裁定被告施用第一、二級毒品，令入勒戒處所觀察、勒戒
    ，其期間不得逾2 月。經核並無不合。
  ㈡被告抗告意旨所指之其被判持有第一級毒品純質淨重10公克
    以上，判處有期徒刑1 年4 月部分，查係本院110 年度上訴
    字第483 號判決（即台灣高雄地方法院108 年度訴字第501
    號），該案已詳細說明「刑法於95年7 月1 日修正施行後，
    已廢除連續犯之規定，對於施用毒品而言，原則上採一罪一
    罰，即如施用毒品者一次購入多量或多包毒品，如其分次或
    分包施用，僅該次施用毒品時之持有毒品之低度行為，會為
    該次施用之高度行為所吸收，至施用後所剩餘之毒品，縱係
    與該次施用之毒品同時購入或一起被查獲，尚應視其持有之
    目的與數量而論其刑責，非謂當然被前次施用行為所吸收，
    若行為人於施用一次毒品後，未被立即查獲，自可將剩餘之
    毒品再為施用，甚或起意轉讓或販賣，如僅因為警提前查獲
    ，即謂同時被查獲之持有毒品應為前次施用行為所吸收，自
    非立法之本旨。被告於取得含扣案之海洛因8 包後，雖於本
    案查獲前之108 年1 月16日15時30分許，在其位於高雄市林
    園區北汕路居所，從中抽取少量之海洛因摻入香菸燒烤吸食
    煙霧之方式，施用1 次海洛因（此部分為應公訴不受理判決
    ，理由詳後述），惟僅該次施用海洛因時，所摻入香菸之海
    洛因為該次之施用行為所吸收。本案查獲之海洛因純質淨重
    共51.21 公克，數量非小，顯然超過一般施用毒品者單次為
    供施用所持有之數量，亦與一般施用者通常係分次、少量購
    買之情形不同。因被告持有之數量已逾純質淨重10公克以上
    ，不法內涵已非上開施用第一級毒品犯行所能吸收，其施用
    海洛因行為，與本件持有海洛因純質淨重10公克以上之行為
    ，並無高度行為吸收低度行為之關係，本院自應就被告持有
    第一級毒品海洛因純質淨重10公克以上之行為，予以論罪科
    刑。辯護人為被告辯稱持有的低度行為應為施用的高度行為
    所吸收，不應另論被告持有毒品云云，尚屬無據。」等旨明
    確（見台灣高雄地方法院108 年度訴字第501 號判決理由壹
    、三、論罪科刑㈠⒈法律說明⑴⑵）。而就被告施用第二級
    毒品部分說明「扣案如附表編號3 所示之物，經檢出含第二
    級毒品甲基安非他命成分，…且據被告於偵訊及本院供陳扣
    案甲基安非他命為其吸食毒品所剩餘之毒品…，可認非被告
    另行起意所持有之毒品。…檢察官於起訴書已載明就扣案毒
    品併請依法宣告銷燬等語，可視為聲請單獨沒收，依前揭規
    定，本院仍得就上開毒品部分單獨宣告沒收銷燬，…」等旨
    （見台灣高雄地方法院108 年度訴字第501 號判決理由參、
    公訴不受理部分六、沒收部分㈢），故雖扣案之毒品業經該
    案判決沒收，亦不影響本案施用毒品之應予令入勒戒處所觀
    察、勒戒之裁定。足證被告前開被判持有海洛因純質淨重10
    公克以上之行為係單獨成罪，與其施用第一、二級毒品部分
    並無一罪關係，抗告意旨所指顯有誤會，並無被告主張之一
    案數判情形。
  ㈢被告施用第一、二級毒品部分，因新法施行及最高法院統一
    見解，檢察官應為聲請觀察勒戒，惟因已經檢察官起訴，故
    而就檢察官起訴被告施用第一、二級毒品部分，以起訴程序
    錯誤為不受理之判決，再由檢察官依新法聲請觀察勒戒，抗
    告意旨認已公訴不受理確定，檢察官於事後再提出被告須送
    觀察勒戒為不當，即對法律規定有誤認。
四、被告抗告意旨所執以指摘原裁定裁定不當，為無理由，應予
    駁回。
據上論結，應依刑事訴訟法第412 條，裁定如主文。
中    華    民    國   110    年    11    月    12    日
                  刑事第一庭    審判長法  官  蔡國卿
                                      法  官  林家聖
                                      法  官  惠光霞
以上正本證明與原本無異。
不得再抗告。
中    華    民    國   110    年    11    月    15    日
                                      書記官  黃月瞳